【裁判字號】    91,訴,597
【裁判日期】    920403
【裁判案由】    公寓大廈管理條例
【裁判全文】
臺中高等行政法院裁定                              九十一年度訴字第五九七號
                              .
    原      告  山多綠山莊社區管理委員會
    代  表  人  甲○○
    訴訟代理人  丁○○
    被      告  臺中縣霧峰鄉公所
    代  表  人  乙○○
    訴訟代理人  丙○○
右當事人間因公寓大廈管理條例事件，原告不服臺中縣政府中華民國九十一年六月二
十七日府訴委字第○九一一六七六七六○○號訴願決定，提起行政訴訟，本院裁定如
左：
    主  文
原告之訴駁回。
訴訟費用由原告負擔。
    理  由
一、按「管理委員會有當事人能力」「有下列情形之一者，應召開臨時會議：‧‧‧
    二經區分所有權人五分之一以上及其區分所有權比例合計五分之一以上，以書面
    載明召集之目的及理由請求召集者。區分所有權人會議由區分所有權人互推一人
    為召集人‧‧‧」「區分所有權人會議之決議，除本條例或規約另有規定外，應
    有區分所有權人過半數及其區分所有權比例合計過半數之出席，以出席人數過半
    數及其區分所有權比例占出席人數區分所有權合計過半數之同意行之。」「區分
    所有權人會議依前條規定‧‧‧出席區分所有權人之人數或其區分所有權比例合
    計未達前條定額者，召集人得就同一議案重新召集會議，其開議應有區分所有權
    人四分之一以上及其區分所有權比例合計四分之一以上之出席，以出席人數過半
    數及其區分所有權比例占出席人數區分所有權合計過半數之同意作成決議，並應
    於召集會議通知書上載明。」公寓大廈管理條例第三十五條第一項、第二十五條
    第二項第二款、第三項、第二十九條第一項、第三十條第一項定有明文。查本件
    山多綠社區區分所有權人依上開條例第二十五條第二項第二款規定請求召集區分
    所有權人會議，並互推甲○○為召集人，召開區分所有權人會議，並於九十年五
    月一日將山多綠社區區分所有權人會議通知書及連署名冊向被告報備。嗣因連續
    二次未達前揭二十九條規定之法定人數及比例，乃於九十年六月二日依同條例第
    二十九條、第三十條規定，召開區分所有權人會議選出管理委員，並於同年月十
    六日舉行委員會議選出甲○○為主任委員，經原告提出山多綠社區區分所有權人
    會議通知書、各該會議紀錄、簽到簿、區分所有權人名冊原本，其選舉程序經核
    並無違法律之規定。又查該九十年六月二日區分所有權人會議之出席者已達該社
    區區分所有權人四分之一即七十一人以上，其區分所有權比例亦達四分之一即一
    ○○○○分之二五○○以上，是本件原告之當事人能力、訴訟能力均無欠缺合先
    敘明。
二、按所謂行政處分，依訴願法第三條第一項規定係指中央或地方機關就公法上具體
    事件所為之決定或其他公權力措施而對外直接發生法律效果之單方行政行為而言
    。依行政訴訟法第四條第一項規定提起之撤銷訴訟及依同法第五條第二項提起之
    課以義務訴訟，均以行政處分為對象。對非行政處分提起撤銷訴訟及課以義務訴
    訟，其訴不備訴訟要件，自應裁定駁回其訴。
三、其本件山多綠山莊社區管理委員會第三屆主任委員湯銘輝以其無法召開住戶臨時
    大會，及區分所有權人會議，改選第四屆主任委員，請被告指派。被告遂於九十
    年三月二十七日以九十霧鄉建字第四八五三號函知該社區管理委員會第三屆之副
    主委：「請貴會於文到一個月內尋找適合有區分所有權人資格者連署名冊，報公
    所指定召集人，改選第四屆主委等，若貴會住戶無人選時則由本所另行指定。」
    嗣後王風藤以山多綠山莊社區第四屆區分所有權人會議臨時召集人之名義，以前
    送之九十年六月二日區分所有權人會議紀錄應已送達，並檢附上開會議所選出之
    該社區第四屆管理委員會第一次委員會會議紀錄、互選會務幹部名冊，申請被告
    准予核備，被告以九十年七月四日九十霧鄉建字第一三○八○號函，請甲○○檢
    送該社區區分所有權人會議足額（依公寓大廈管理條例第三十一條規定）之簽到
    簿，及會議決議紀錄後再議。嗣就該社區第四屆管理委員之核備爭議被告曾以九
    十年九月五日九十霧鄉建字第一七三九八號函復原告：「‧‧‧茲因貴社區第二
    屆管理委員會未完成法定交接公共財物予第三屆管理委員會相關人員，為防止住
    戶權益受損本所已積極協調第二屆管理委員會完成法定交接手續，若有其他爭議
    本所將委請錦榮村辦公處召開住戶大會指定臨時召集人後再研議辦理。」經原告
    再於九十年十二月三十一日以九十山風字第○○七號函陳明：原告於九十年六月
    二日（該函誤載為一日）召開之區分所有權人會議選舉第四屆管理委員符合本社
    區規約定，請勿枉法刁難等語。被告以九十一年一月十六日霧鄉建字第九一○○
    ○○○○四六號函復原告：「‧‧‧有關本案本所已函復本所未指派社區臨時召
    集人執行貴社區職務，另本所也已正式函文錦榮村辦公處召開住戶區分所有權人
    會議指定臨時召集人執行貴社區職務。」原告不服經訴願決定提起本件行政訴訟
    ，聲明求為判決：
    1.霧峰鄉公所九十一年一月十六日霧峰建字第九一○○○○○○四六號函撤銷。
    2.臺中縣政府九十一年六月二十七日府訴委字第○九一一六七六七六○○號訴願
      決定應予撤銷。
    3.被告應准原告報備山多綠山莊社區管理委員會第四屆之成立。
四、查社區管理委員之改選及管理委員會之成立是否應向主管機關報備？公寓大廈管
    理委員管理條例並未規定，該條例第二十六條規定：「公寓大廈建築物所有登記
    之區分所有人達三分之二以上及其區分所有權比例合計三分之二以上時，起造人
    應於六個月內召集區分所有權人召開區分所有權人會議訂定規約，並向地方主管
    機關報備。」另同條例第四十三條第一項及其例施行細則第十四條規定：該條例
    施行前已取得建造執照之公寓大廈應依該條例成立管理組織並向主管機關報備。
    又該條例施行細則第十條規定：「公寓大廈管理組織申請報備處理原則，由內政
    部定之。」內政部據此訂定之「公寓大廈管理組織申請報備處理原則」第三條規
    定：「申請應備文件：(一)申請書表‧‧‧(二)訂定規約時之全體區分所有權人名冊
    及出席區分所有權人名冊‧‧‧(三)訂定規約時之區分所有權人會議紀錄‧‧‧
    (四)規約。(五)公寓大廈或社區區分所有標的基本資料‧‧‧」第五條規定：「行政
    配合(一)申請案件經查文件齊全者，由受理報備機關發給同意報備書‧‧‧」由上
    開規定可知，僅召開第一次區分所有權人會議訂定規約之事項，應向主管機關報
    備，至於其後管理委員、主任委員異動時則並無需報備。又管理委員、主任委員
    之改選，一經區分所有權人會議、管理委員會議決議，符合法定要件即屬生效，
    並非主管機關准予報備後始行生效。如爭執其效力者，應另行循民事訴訟解決。
    又所謂「報備」係指申報人就其得全權處理之事項，依法完成法定程序後，陳報
    主管機關使其知悉之謂，所報備之事項既不因准予報備而增添其效力，亦不因否
    准報備而減損其效力，故管理委員之改選及管理委員會之成立並不需向主管機關
    報備。
五、又依前揭「公寓大廈管理組織申請報備處理原則」規定，主管機關對於召開第一
    次區分所有權人會議訂定規約事項之報備申請，並不作實質審查，如所申請案件
    文件齊全者，由受理報備機關同意其報備，其所為同意報備之通知，僅係知悉之
    觀念通知，並不發生具體之法律效果，不能認係行政處分。管理委員之改選及管
    理委員會之成立並不需向主管機關報備，行政機關所為之否准報備之通知，亦不
    能減損報備事件之效力，其對外不直接發生法律效果，自亦非行政處分，不得對
    之提起撤銷訴訟及課以義務訴訟。本件原告向被告申請報備第四屆管理委員會成
    立，經被告九十一年一月十六日霧鄉建字第九一○○○○○○四六號函復原告：
    「‧‧‧有關本案本所已函復本所未指派社區臨時召集人執行貴社區職務，另本
    所也已正式函文錦榮村辦公處召開住戶區分所有權人會議指定臨時召集人執行貴
    社區職務。」如前所述係答復原告九十年十二月三十一日九十山風字第○○七號
    函請被告勿刁難其第四屆管理委員會成立之報備，故系爭被告九十一年一月十六
    日霧鄉建字第九一○○○○○○四六號函之真意，核係否准原告之報備。該否准
    函依據前揭說明，尚非行政處分。依原告聲明所示係合併提起撤銷訴訟及課以義
    務訴訟，依據前說明其訴為不合法，應予駁回。訴願決定雖以無理由駁回其訴願
    ，其理由與本件判決固有不同，惟結果並無二致，仍應予維持。
六、依行政訴訟法第一百零七條第一項第十款、第一百零四條、民事訴訟法第九十五
    條、第七十八條，裁定如主文。
中    華    民    國    九十二      年      四        月      三        日
                 臺 中 高 等 行 政 法 院   第 三 庭
                                審 判 長 法  官  王  茂  修
                                         法  官  莊  金  昌
                                         法  官  許  金  釵
右正本證明與原本無異。
如不服本裁定，應於裁定送達後十日內以書狀敘明理由，經本院向最高行政法院提起
抗告（須依對造人數附具繕本）；並應預繳送達用雙掛號郵票拾份（每份三十四元）
。
中    華    民    國    九十二      年      四        月      三        日
                                        法院書記官  蔡逸媚


司法院資訊處製作；財團法人民間司法改革基金會備份。
